【裁判字號】    97,附民,21
【裁判日期】    970902
【裁判案由】    偽造文書等
【裁判全文】
臺灣高等法院刑事附帶民事訴訟判決      97年度附民字第21號
原      告  乙○○
訴訟代理人  吳金棟律師
被      告  甲○原名史明昌，.
上列被告因偽造文書等案件（95年度上訴字第3982號），原告提
起附帶民事訴訟，請求損害賠償，本院判決如下：
    主  文
原告之訴及假執行之聲請均駁回。
    事  實  及  理  由
一、本件原告乙○○起訴主張：被告甲○（原名史明昌，史文昌
    ）於民國92年9月間冒名「史紹宏」親至設於桃園縣楊梅鎮
    高山里高山頂23號原告乙○○所經營之「宗鉅塑膠軟管股份
    有限公司」（下稱宗鉅公司，登記負責人為徐美珠），向乙
    ○○及宗鉅公司承辦人員佯稱其所經營之庭和公司、協和油
    品公司係從事油品買賣，經營良好，欲委託宗鉅公司將其所
    購入齒輪油（潤滑油）加工填裝於塑膠軟管內並裝箱出貨（
    連工帶料），同時約定付款方式為訂貨時，先預付三成訂金
    ，剩餘貨款則待出貨後次月結帳。嗣後，甲○開立即期支票
    （即俗稱現金票）資為定金予宗鉅公司持以兌現，用以取信
    乙○○及宗鉅公司承辦人員而建立商譽，待宗鉅公司在92年
    9月26日依約交付加工完成之塑膠軟管後，甲○卻交付明知
    無兌現可能且來源不明之遠期支票（非甲○，亦非庭和公司
    或協和公司名義之支票，即客票），並於上開客票背面背書
    欄內偽造「史紹宏」署名，用以表示「史紹宏」願意負擔該
    等支票背書人責任之意旨而偽造私文書，持以交付給乙○○
    及宗鉅公司承辦人員資為剩餘貨款給付及其後訂貨之3成定
    金而行使之，以此詐騙、行使偽造「史紹宏」背書等私文書
    之方式，使乙○○陷於錯誤，多次將甲○聘請不知情貨運行
    司機李瑞聰等人陸續載送至宗鉅公司工廠之齒輪油、潤滑油
    等油品，填裝、加工成甲○指定份量之塑膠軟管後，再交由
    不知情貨運行司機李瑞聰等人載運離開，均足生損害於「史
    紹宏」本人、乙○○及宗鉅公司。後於93年1月間，甲○先
    前交付之客票陸續跳票，為繼續騙得乙○○之信任，甲○復
    持其他遠期客票（同樣於支票背面偽造「史紹宏」署名資為
    背書）換回先前已跳票之客票，以安撫宗鉅公司對其之信心
    ，並承前開偽造文書之概括犯意，偽以「史紹宏」之名，於
    前開宗鉅公司工廠址內簽署一紙承諾書，其內記載「承諾支
    付43萬5千元正，於93年2月11日支付宗鉅塑膠軟管有限公司
    」、「以前跳票以支票換回，切結絕不會再退票…以後若有
    訂單均以現金付貨」，並在承諾書上接續偽造2枚「史紹宏
    」署名，卻故意書立不實之國民身分證統一號碼「Ｚ0000000
    00」於承諾書上，以躲避日後追訴，偽造完成後即交付給乙
    ○○收執而行使之，藉以取信乙○○、宗鉅公司，致使宗鉅
    公司繼續陷於錯誤而持續出貨，總計宗鉅公司從92年9月26
    日起至93年2月7日止，陸續交付價值新台幣（下同）883萬4
    073元之貨品（連工帶料），卻只收得甲○最初所給付之31
    萬1100元貨款，甲○上開所為均足以生損害於「史紹宏」本
    人、乙○○及宗鉅公司。嗣乙○○屆期提示甲○交付之支票
    ，卻均因支票帳戶存款不足或已列為拒絕往來戶等由遭退票
    ，無一兌現，復遍尋不著甲○時，始知受騙。爰依侵權行為
    之法則，請求被告賠償4,385,000元損害。並聲明：被告應
    給付新台幣4,385,000元及自起訴狀繕本送達翌日起至清償
    日止按年息百分之5計算之利息；並願供擔保，請宣告假執
    行。
二、被告未提出書狀，亦未作何陳述，惟依其在刑事訴訟之陳述
    不承認有何侵權行為。
三、按原告之訴，依其所訴之事實，在法律上顯無理由者，法院
    得不經言詞辯論，逕以判決駁回之，民事訴訟法第249條第2
    項定有明文。又所謂原告之訴，依其所述之事實，在法律上
    顯無理由者，係指依原告於訴狀內記載之事實觀之，在法律
    上顯然不能獲得勝訴之判決者而言，此有最高法院62年台上
    字第845號判例意旨參照。且按原告向法院提起民事訴訟，
    除應具備訴訟成立要件外，並須當事人之適格無欠缺，法院
    如認為當事人不適格，亦得不經言詞辯論，逕以判決駁回原
    告之訴。而所謂當事人適格，係指當事人就特定訴訟標的有
    實施訴訟之權能而言，此項權能之有無，應依當事人與特定
    訴訟標的之關係定之。必須當事人對於訴訟標的之法律關係
    有處分之權能，始足當之（最高法院26年渝上字第639號判
    例參照）。
四、經查：本件原告請求被告賠償「宗鉅公司」之損害，然觀之
    上開所載內容，被告係詐騙「宗鉅公司」之貨品，縱有原告
    所指之情形，其所侵害者亦為「宗鉅公司」之權利。而「宗
    鉅公司」之負責人為徐美珠，並非原告，是原告就此部分提
    起本件訴訟，顯非適格之當事人。
五、綜上所述，本件依據原告主張之事實，均無法就此聲明為其
    勝訴之判決，原告之訴，自亦屬於法律上顯無理由，爰依民
    事訴訟法第249條第2項規定，不經言詞辯論逕予駁回。其假
    執行之聲請因亦無所附麗，應併予駁回。
據上論斷，應依刑事訴訟法第502條第1項，判決如主文。
中    華    民    國    97    年    9     月    2     日
                  刑事第一庭  審判長法  官  葉騰瑞
                                    法  官  莊明彰
                                    法  官  王炳梁
以上正本證明與原本無異。
如不服本判決應於收受送達後十日內向本院提出上訴書狀，其未
敘述上訴之理由者並得於提起上訴後十日內向本院補提理由書（
均須按他造當事人之人數附繕本）。
本判決非對於刑事訴訟之判決有上訴時不得上訴。
                                    書記官  廖逸柔
中    華    民    國    97    年    9     月    2     日


司法院資訊處製作；財團法人民間司法改革基金會備份。
